【裁判字號】    98,台上,3342
【裁判日期】    980618
【裁判案由】    違反毒品危害防制條例
【裁判全文】
最高法院刑事判決            九十八年度台上字第三三四二號
上  訴  人  甲○○
選任辯護人  廖志堯律師
上列上訴人因違反毒品危害防制條例案件，不服台灣高等法院台
中分院中華民國九十八年二月十八日第二審更審判決（九十七年
度重上更(四)字第一二一號，起訴案號：台灣台中地方法院檢察署
九十四年度偵字第二○一一號），提起上訴，本院判決如下：
    主  文
原判決撤銷，發回台灣高等法院台中分院。
    理  由
本件原判決認定：上訴人甲○○明知海洛因為毒品危害防制條例
管制之第一級毒品，甲基安非他命則為禁藥，均不得販賣及轉讓
，竟於不詳時地，為供自己施用，而以三十公克新台幣（下同）
十萬元之價格，購入海洛因，及以不明價格購入甲基安非他命後
，基於販賣海洛因以營利及轉讓甲基安非他命之犯意，於民國九
十四年一月十九日之前三或四日某時，在台中市○○路○段五十
八之三號六樓之七租住處，以一錢（三‧七五公克）海洛因一萬
七千元之價額，販賣予在該處擔任大樓管理員之李則，並同時無
償轉讓甲基安非他命一包予李則（後經李則分裝成二小包，共重
八‧六二公克）。嗣經警於同月十九日下午一時三十分許，分別
在：上開大樓門前查獲上訴人，當場扣得其身上持有之海洛因
四包（毛重分別為三七‧一公克、四‧五四公克、一‧三○公克
、一‧二八公克）及如原判決附表（下稱附表）編號二所示摻有
海洛因之香菸十支、供販賣海洛因所用如附表編號五所示之電子
秤一台。同址六樓之七即上訴人租居處，查獲其所有供販賣海
洛因用之如附表編號六所示研磨器一個，及編號四所示預備供販
賣海洛因使用之塑膠夾鍊袋一包（共五六四個）。同日下午三
時三十分許，在同市○○路一二○巷七○五號上訴人承租之套房
內，扣得其所有之海洛因二包（毛重二二‧五四公克、一四‧八
公克）。同日十二時三十分許，在上開大樓管理室，扣得李則
持有之海洛因一大包（內含八小包）、甲基安非他命二包（毛重
八公克及○‧六二公克）等情。因而撤銷第一審之判決，依想像
競合犯從一重改判論處上訴人販賣第一級毒品罪刑，固非無見。
惟查：刑事訴訟法第三百六十四條規定，第二審之審判，除有特
別規定外，準用第一審審判之規定。故審判長於上訴人陳述上訴
要旨後，應準用同法第二百八十七條、第二百八十八條規定調查
證據及就被訴事實訊問被告，並於每調查一證據畢，依同法第二
百八十八條之一第一項、第二百八十八條之二規定，詢問當事人
有無意見，予以辯論證據證明力之適當機會。又審判非一次期日
所能終結者，除有特別情形外，應於次日連續開庭；如下次開庭
因事故間隔至十五日以上者，應更新審判程序，同法第二百九十
二條第一項、第二百九十三條定有明文。而所謂更新審判程序，
係指審判程序之重新審理，依直接審理主義與言詞辯論主義精神
，須重新施行，其目的除在保障當事人之訴訟權益外，並使參與
審判之法官獲得清晰明確之心證。從而於更新審判程序後，應依
前揭規定，命上訴人陳述上訴要旨、調查證據及就被訴之事實訊
問被告。倘未踐行上開程序即行辯論並命辯論終結，逕行判決者
，即屬違法。再者，審判長應將證物提示當事人、代理人、辯護
人或輔佐人，使其辨認；另卷宗內之筆錄及其他文書可為證據者
，審判長應向當事人、代理人、辯護人或輔佐人宣讀或告以要旨
，亦為同法第一百六十四條第一項、第一百六十五條第一項所明
定，事實審法院自應依前揭規定踐行調查證據之程序，予當事人
、代理人、辯護人或輔佐人，以辯論證據證明力之機會。查原審
於九十七年十二月二十四日進行第一次審判程序，因另有調查證
據之必要，而改期於九十八年一月十四日續行審判程序，嗣九十
八年一月十四日進行之第二次審判程序，復改定於同年二月四日
續行第三次（即最後一次）審判程序。其第一次與第二次進行之
審判程序，前後相距十九日；第二次與第三次進行之審判程序，
前後相距二十日，均已間隔十五日以上，自應依前揭規定更新審
判程序方為合法。惟依原審第二次審判期日之審判筆錄記載，僅
「審判長諭知本件更新審理程序」，未踐行證據調查程序，即諭
知改期續行審理；第三次審判期日之審判筆錄，亦僅記載「審判
長諭知本件更新審理程序，本院前庭九十七年十二月二十四日之
審判筆錄茲引用之」，並詢問上訴人及檢察官「對於本院前庭九
十七年十二月二十四日審理程序所提示之證人筆錄及卷附之證據
資料等有何意見？（提示並告以要旨）」。非唯未命檢察官陳述
上訴要旨，且更新審判程序前已經調查之證據（扣案如附表編號
一至六所示之毒品、包裝袋、電子秤、研磨器等；與卷宗內之筆
錄及其他文書可為證據者），悉未依前揭規定重新調查（未分別
為提示，宣讀或告以要旨），亦未再訊問犯罪事實，即命辯論終
結，逕採更新審判程序前已調查之證據為論罪之依據，其所踐行
之訴訟程序自難認係適法。且上述之違背法令，顯影響於事實之
確定，本院無可據以自為判決，仍應將原判決撤銷，發回原審法
院更為審判。
據上論結，應依刑事訴訟法第三百九十七條、第四百零一條，判
決如主文。
中    華    民    國  九十八  年    六    月   十八   日
                      最高法院刑事第六庭
                          審判長法官  謝  俊  雄
                                法官  陳  世  雄
                                法官  魏  新  和
                                法官  吳  信  銘
                                法官  徐  文  亮
      本件正本證明與原本無異
                                      書  記  官
中    華    民    國  九十八  年    六    月  二十四  日
                                                    m


司法院資訊處製作；財團法人民間司法改革基金會備份。
